臺灣新竹地方法院民事判決  
109年度訴字第738號
原      告   范秀珍  
訴訟代理人   王柯雅菱律師
複代理  人   王新發律師
被      告   林仁雯  
訴訟代理人   任秀妍律師
受訴訟告知人 僑馥建築經理股份有限公司

法定代理人   彭慶    
代  理  人   林晉丞  
上列當事人間請求返還價金事件，本院於民國111年1月14日言詞
辯論終結，判決如下：
    主  文
原告之訴及假執行之聲請均駁回。
訴訟費用新臺幣參萬玖仟伍佰陸拾元由原告負擔。
    事實及理由
一、訴狀送達後，原告不得將原訴變更或追加他訴，但請求之基
    礎事實同一者，不在此限，民事訴訟法第255條第1項第2款
    定有明文，本件原告起訴主張兩造於民國109年5月6日簽立
    土地買賣契約書（下稱系爭契約），因已合於解除契約條件
    ，故於解約後求為返還賣方已收取之買賣價金新臺幣（下同
    ）240萬元本、息（見本院卷第5～8頁起訴狀），嗣於訴訟程
    序進行中，主張被告實施詐術而受有上開240萬元之利益，
    因原告已撤銷買受之意思表示，故追加不當得利法則，並請
    求法院擇一為原告勝訴判決（見本院卷第176～177頁原告書
    狀），復已具體引用民法第179條、第259條第2款、第359條
    為其請求權基礎（見本院卷第178頁原告書狀），經核具有
    卷證資料利用具共通性，復可避免紛爭再燃，與前開規定並
    無不合，於程序上應予准許。
二、訴訟之結果，於第三人有法律上利害關係者，法院得於第一
    審或第二審言詞辯論終結前相當時期，將訴訟事件及進行程
    度以書面通知該第三人，民事訴訟法第67條之1第1項定有明
    文，本件依原告起訴狀檢附之109年5月6日不動產買賣價金
    履約保證申請書（戶名：中國信託商業銀行股份有限公司、
    受託信託財產專戶、專屬帳號00000000000000號，見本院卷
    第18頁、影本），履約保證由僑馥建築經理股份有限公司辦
    理（見本院卷第80頁，該公司查報之入帳摘要：109/05/08
    ，80萬元、109/05/15，160萬元，結存240萬元），本院認
    該公司於本件訴訟之結果，係有法律上利害關係之人，爰依
    職權將本件訴訟事件及進行程度以書面通知該第三人，惟未
    據該公司聲明參加訴訟。
三、原告主張：
（一）雖兩造間於109年5月6日成立買賣法律關係，原告為買受
      人，被告為出賣人，由原告以810萬元之總價，向被告買
      受坐落新竹縣○○鄉○○○段000地號、面積475.30㎡、權利範
      圍為全部之土地乙筆（下稱系爭土地），原告已給付第1
      期款簽約款80萬元、第2期款160萬元，合計共付240萬元
      ，惟系爭土地下方有涵洞，導致系爭土地無法興建工廠房
      舍，甚至系爭契約第6條第5項後段已有手寫註記「賣方申
      請之指定建築線已過期，若已被套繪，雙方無條件解約」
      之特約條款，簽約後原告方知系爭土地居然有套繪管制，
      為此原告業於109年6月18日寄發新竹東園郵局第143號存
      證信函（下稱第143號存證信函），引用系爭契約第6條第
      5款增補條款，通知賣方即被告、副知訴外人群聯開發有
      限公司，而為解除契約之意思表示，又查系爭土地前方道
      路為芎林鄉上山壹段264地號土地（以下論述均省略段名
      ），道路現況卻偏移至系爭土地，系爭土地遭道路占用71
      .7㎡，形成畸零地，因被告及仲介於簽約時僅告知系爭土
      地前緣部分遭占用為道路，復隱瞞系爭土地下方有涵洞，
      且被告於系爭契約之土地現況說明書於第18項「出售之土
      地中有無供公眾通行之私有道路?」勾選「否」，於第24
      項「土地下方是否曾掩埋垃圾、廢棄物、營建廢棄或風俗
      民情所不喜之物品?」勾選「否」，可知原告解除契約並
      無不合，甚至被告故意施以詐欺，致使原告陷於錯誤而簽
      訂系爭契約，是原告再以110年4月16日桃園府前郵局第39
      2號存證信函（下稱392號存證信函），補充民法第92條第
      1項規定作為撤銷買受之意思表示，該函已通知被告、副
      知被告訴訟代理人，而為合法撤銷系爭契約。
（二）為此求為被告應於解約或撤銷後，依民法第179條、第259
      條第2款、第359條規定，返還原告已給付之價金及其利息
      ，請求法院擇一為有利於原告之判決。爰聲明：被告應給
      付原告240萬元及自起訴狀繕本送達翌日起至清償日止，
      按年息5％計算之利息，並願供擔保請准宣告假執行。
四、被告則以：
（一）系爭土地買方即原告於起訴前係以「買賣標的現況存有套
      繪管制」與「地面下存有涵洞」云云二端而主張解除契約
      ，於起訴時又多出「土地前方道路占用系爭土地」、「土
      地無法承載建築物之重量」云云，再於訴訟程序進行中發
      函另稱「簽約時賣方告知土地前緣遭道路占用約1m，所以
      雙方才同意不找補；賣方隱瞞土地下方有涵洞、土地遭道
      路橫越佔用形成畸零地，依建築法規，剩餘土地不足以起
      造工廠、房舍，係詐欺買方陷於錯誤簽約」云云而主張撤
      銷契約，然查：
 　1、於簽約前，被告即已告知原告系爭土地前方有遭道路占用
      ，在買賣契約上也註明不另作找補，該道路上定有界椿，
      原告也有親自前往現場履勘，且本件新竹縣竹東地政事務
      所收件日期110年4月8日東測數字第043600號，複丈日期1
      10年4月27日之土地複丈成果（指本判決附圖，見本院卷
      第130頁），系爭土地前方臨路部分道路占用面積為71.7㎡
      ，不足妨礙正常使用，原告若不願系爭土地之一部遭道路
      占用，可向鄉公所聲請除去。
　 2、況且依照建築法第49條規定，道路線兩旁建造建築物應退
      讓3m作為建築線指定，並無原告指稱之瑕疵亦無形成所謂
      畸零，被告曾於數年前之105年2月間，委請訴外人鍾心怡
      建築師（下逕稱鍾心怡建築師），就系爭土地申請建築線
      指定，經新竹縣政府於次月（105年3月）29日核准，原告
      買地要蓋房子，不會有什麼問題，至於原告第143號存證
      信函提到的套繪管制，這不是被告申請的，被告也不知悉
      此事，是後來被告委託地政士向縣政府申請無套繪證明時
      ，方知系爭土地於97年間領有建造執照，但被告之前手一
      直沒有建築，也沒有去解除套繪，系爭土地已辦理解除套
      繪無誤，此節業經新竹縣政府以109年7月8日府工建字第1
      093606241號函覆被告、副知該府工務處建築管理科，該
      府（97）府建字第447號建造執照所示原於系爭土地上申
      請地上2層之住宅其套繪，因該案未動工，故該府同意系
      爭土地解除套繪，原領建造執照遺失已於109年6月23日聯
      合報A8版登報作廢等語明確。
　 3、再由本判決附圖可以看出，原告所稱之涵洞開口分別座落
      於芎林鄉上山壹段177、176地號交界處及266地號土地上
      ，與系爭土地有相當距離，原告於簽約前也曾親自前往現
      場勘察，明明知道涵洞並非位於系爭土地下方，才決定簽
      約，卻於買賣交易完成後又想要反悔。
（二）系爭土地並無瑕疵，被告已如實告知現狀，原告也有前往
      現場勘查，還有怎麼可能會有詐欺，之前鍾心怡建築師就
      申請過建築指定（示）線，原告指摘土地位移、建築面積
      不足或形成畸零地、因為地面下有涵洞所以地面上無法承
      載、系爭土地有套繪云云各語，皆為原告片面不想履約之
      藉口，被告依約受領價金，具有法律上之原因，且原告應
      依有效之買賣契約本旨，繼續履行本件總價810元之土地
      買賣契約。爰答辯聲明：如主文。
五、本件不爭執事項如下：（見本院卷第173～174頁筆錄）
（一）兩造間有買賣關係，原證一系爭土地買賣契約書其形式及
      内容之真正（見本院卷第9～21頁），兩造並不爭執。
（二）兩造往來之存證信函，原證五109年6月18日新竹東園郵局
      第143號存證信函（見本院卷第28頁）、被證五110年4月1
      6日桃園府前第392號存證信函（見本院卷143～144頁），
      其形式之真正兩造並不爭執，且被告均有收到上開他造寄
      來的存證信函。
六、本件爭執事項如下：(見本院卷第174頁筆錄)
（一）原告起訴主張：「1、買賣標的面積多為道路占用。2、套
      繪管制於簽約時未解除。3、地面下有涵洞，不利建築。
      」據此解除契約求為返還240萬元本、息，有無理由？
（二）原告追加主張：「其業以110年4月16日桃園府前第392號
      存證信函（被證五），因被告以詐欺方式使原告限於錯誤
      而簽訂土地買賣契約，以此撤銷買受土地之意思表示，並
      於訴訟中引用民法第179條不當得利返還請求權」求為返
      還240萬元本息，有無理由？
七、經本院聽取兩造意見及指定110年4月27日會同當事人、代理
    人、地政人員現場勘驗，經新竹縣竹東地政事務所以110年5
    月14日東地所測字第1102300282號函出具如本判決附圖之土
    地複丈成果1件在卷，暨經本院調查審理全部卷證結果，判
    斷如下：
（一）按，物之出賣人對於買受人，應擔保其物依第373條之規
      定危險移轉於買受人時無滅失或減少其價值之瑕疵，亦無
      滅失或減少其通常效用或契約預定效用之瑕疵。但減少之
      程度，無關重要者，不得視為瑕疵。出賣人並應擔保其物
      於危險移轉時，具有其所保證之品質，民法第354條定有
      明文。所謂物之瑕疵係指存在於物之缺點而言，凡依通常
      交易觀念，或依當事人之決定，認為物應具備之價值、效
      用或品質而不具備者，即為物有瑕疵，且不以物質上應具
      備者為限，最高法院73年台上字第1173號判例要旨參照。
      買賣因物有瑕疵，而出賣人依前5條之規定，應負擔保之
      責者，買受人得解除其契約或請求減少其價金。但依情形
      ，解除契約顯失公平者，買受人僅得請求減少價金。為民
      法第359條所定有明文。契約解除時，當事人雙方回復原
      狀之義務，除法律另有規定或契約另有訂定外，受領之給
      付為金錢者，應附加自受領時起之利息償還之。亦為民法
      第259條第2款定有明文。
（二）查，關於原告指摘買賣標的面積多為道路占用或土地位移
      云云：
   1、按，建築房屋時，申請建築執照及使用執照之程序需先聲
      請建築線指定，依建築法第42條規定：建築基地與建築線
      應相連接；另依臺灣省建築管理規則第2條規定：建築基
      地面臨計畫道路、廣場、市區道路、公路或合於本規則規
      定之現有巷道者，得指定建築線；第4條規定：本規則所
      稱現有巷道包括供公眾通行，具有公用地役關係之巷道，
      故私設道路實際供公眾通行，依上開規定認定具有公開地
      役關係，得為既成巷道；依實施區域計畫地區建築管理辦
      法第11條規定：建築基地緊接公路者，其建築物與公路間
      之距離，應依公路法及其有關法規辦理，並應經當地主管
      建築機關指定建築線；臨接其他道路其寬度在6公尺以下
      者，應自道路中心線退讓3公尺以上建築，可知建築房屋
      時申請建築執照及使用執照之程序前，需先聲請建築線指
      定，而依建築法規核發建造執照之前，有關建築線之指定
      其接鄰道路寬度情形，則依當時現況認定之過去事實。茲
      原告訴訟代理人具狀以：系爭土地因前方遭道路占用、後
      方幾近90度山坡，應該無法興建建物云云，聲請法院囑託
      社團法人新竹縣建築師公會鑑定系爭土地可否申請建築執
      照（見本院卷第145頁原告書狀），可知原告簽約買受土
      地之目的，念茲在茲當於建築，並無疑義，至於合法興建
      之建物大小，本受有行政規制，不可能蓋滿，甚至必須自
      道路中心線退讓3公尺以上建築，原告於起訴前之第143號
      存證信函，全然未提及面積或道路爭議（見本院卷第28頁
      信函全文），訴訟程序進行中以110年4月16日第392號存
      證信函主張：簽約時他方僅告知土地前緣遭道路占用約1m
      …（見本院卷第143頁），殊難想像倘若原告僅同意系爭土
      地與相鄰之264地號該側，由系爭土地讓出約1m之寬度供
      為道路使用，則於臨路退讓不足之情形下，那麼原告要如
      何能夠合法建築房屋？（併參本判決附圖彩色標示之《綠
      色、264》、《黃色、265》地號上之現有路形、位置、範圍
      ，及後開鍾心怡建築師協助說明如【】所述） 
　 2、為了進一步釐清道路問題，本院曾依職權向新竹縣政府、
      新竹縣芎林鄉公所分別函查（見本院卷第86～88頁函稿）
      ，經該府以110年4月9日府工建字第1103603344號函覆提
      供105年第0000000000號建築線指示（定）案現場彩色照
      片（見本院卷第114～115頁，後1頁有鍾心怡建築師簽名及
      用印，並以紅色彩色鉛筆框出路形），及據新竹縣芎林鄉
      公所以110年4月23日芎鄉建字第1103001846號函覆本院以
      ：旨揭264、265地號部分土地上有既有巷道一條，鋪面形
      式為瀝青混凝土，公所有進行鋪設及修繕紀錄，惟該筆土
      地並非屬交通用地，未來是否繼續作為道路使用，仍需取
      得地主同意等語在卷（見本院卷第119～120頁，後1頁為黑
      白空照圖），則旨揭私有土地所有權人若不願土地繼續作
      為道路使用，亦非不得向鄉公所反應。更況，領有建築師
      證照、復對於其業務之掌握與分析具有一定程度之專業之
      鍾心怡建築師，於110年10月28日以鍾建字第110031號函
      協助說明如下：「（法院問題一：請問如果要在265地號
      上建築房屋，「如果」既有巷道只有複丈成果圖綠色斜線
      A部分，但不包括複丈成果圖黃色B部分，則該房屋的建築
      指示線或建築指定線，與貴建築師在105年間所晝的建築
      指示線或建築指定線比較，是否不變或者該建築指示線或
      建築指定線是會向264方向偏移或者是再向265地號内縮？
      ）回答：本所申請之建築線指示為105年3月間現況測量後
      提出申請，經縣府核發建築指示線在案（有效期8個月）
      ；迄今110年10月相隔約5年以上，該道路可能因路面維修
      、柏油重新鋪設或其他因素造成現場異動，故需要重新測
      量，再行申請建築指示。（法院問題二：有關建築指示線
      或建築指定線的法令依據(例如：建築法、臺灣省建築管
      理規則、實施區域計畫地區建築管理辦法等等等）何在？
      ）回答：依據建築法第42條、第48條。建築技術規則建築
      設計施工編第1 條第36、37、38項。實施區域計畫地區建
      築管理辦法第11條。新竹縣建築管理自治條例第2、3、4
      、5、8 、9條。（法院問題三：「假設」本件265地號一
      側為邊坡（見本院卷115頁）那麼另一側在沒有現有既成
      道路的情況下，該265地號能否建築房屋？反之，265地號
      一側為邊坡（本院卷第115頁），另一側已有複丈成果為
      道路占用情形（見本院卷130頁黃色B標示），該265地號
      能否建築房屋？）回答：【假設本件265地號一側為邊坡
      ，另一側在沒有現有既成道路的情況下，因該土地未臨接
      建築線，無法申請建造執照，故無法新建建築】。反之，
      該土地若臨接建築線，應可依法申請建造執照，但詳細情
      形仍須業主另案委託建築師依相關法規做檢討評估。（如
      若有道路占用情形，須扣除占用面積，同時亦須作山坡地
      專章之檢討。）（法院問題四：又如建築房屋時，「假設
      」前方應面臨或接臨道路（指264地號），那麼有沒有規
      定既成道路的寬度，應是幾公尺寬？）回答：以現有道路
      中心線向兩旁各退縮3公尺，合計6公尺，做為建築線；若
      現有道路超過6公尺，以現有道路邊界做為建築線。（法
      院問題五：又如建築房屋時，【假設】前方（指264地號
      ）並無現成道路情形（路形），那麼265地號可不可以建
      築房屋？）回答：若無現成道路情形（路形），需要取得
      建造執照土地同意書（供通行及管線使用舖設同意），亦
      可申請建造執照」等語在卷（本院卷第193～195頁）。
   3、綜上，系爭土地已存既成道路之一部（指本判決附圖彩色
      標示之《黃色、265》，面積71.7㎡，柏油路），屬於合法建
      築臨路所需，非為物之缺點，復查無後述證人徐郁翔所謂
      土地位移云云之情事，自無法豁免契約之一方即買方原告
      可得不受系爭契約第6條第4項後段已有手寫註記「經鑑界
      確認界址範圍，双方協議不做價金找補」之特約條款拘束
      （該手寫加註，見本院卷第12頁、影本，有原告名義圓形
      印文與被告名義方形印文用印），亦無法豁免其可得不受
      系爭契約第12條第4項已有手寫註記「買方確知本買賣標
      的前方有部分已做為道路使用，双方已瞭解知悉，並同意
      以現況買賣交易，不做找補價金」之特約條款拘束（該手
      寫加註，見本院卷第15頁、影本，有兩造簽名與用印），
      因此本件於面積或道路之爭議，無論原告於信函、書狀、
      言詞陳述所為之解約或撤銷，皆屬悖於約定之任意主張，
      不足為採。
（三）次查，關於原告指摘套繪管制或涵洞云云：
   1、按，當事人主張有利於己之事實者，就其事實有舉證之責
      任，民事訴訟法第277條定有明文。倘原告就其所主張之
      起訴原因不能為相當之證明，而被告就其抗辯事實已有相
      當之反證者，自應駁回原告之請求，此為舉證責任分配之
      當然結果。又，被詐欺而為意思表示者，依民法第92條第
      1項之規定，表意人固得撤銷其意思表示，惟主張被詐欺
      而為表示之當事人，應就此項事實負舉證之責任（最高法
      院44年台上字第75號判決意旨參照）。次按，因被詐欺，
      而為意思表示者，表意人得撤銷其意思表示，民法第92條
      第1項前段定有明文。而民法上之詐欺，必詐欺行為人有
      使他人陷於錯誤之故意，致該他人基於錯誤而為不利於己
      之意思表示者始足當之。倘行為人欠缺主觀之詐欺故意，
      縱該他人或不免為錯誤之意思表示仍與詐欺之法定要件不
      合，無容其依民法第92條第1項規定撤銷意思表示之餘地
      （最高法院98年度台上字第171號判決意旨參照）。
　 2、原告主張無非係以：被告故意隱瞞系爭土地下方存有涵洞
      、土地現況說明書上第18項「出售之土地中有無供公眾通
      行之私有道路?」被告勾選「否」、第24項「土地下方是
      否曾掩埋垃圾、廢棄物、營建廢棄或風俗民情所不喜之物
      品?」勾選「否」等等情詞為其論據，並提出上開土地現
      況說明書乙紙為證（見本院卷第21頁、影本），暨聲請傳
      喚傳喚證人徐郁翔、潘慧敏，釐清系爭契約簽訂過程（見
      本院卷第81頁原告書狀），業據證人即仲介徐郁翔在庭結
      證稱：沒有說佔用面積多少，但是有說差不多馬路過來1m
      左右、一開始沒有講涵洞或涵管，就是土地下面有排水大
      水管、排水溝、是原告本來就有去看過土地，然後才來找
      我，我是仲介，原告跟我有各自去看過土地，不是一起去
      、我只有看到水溝出口和入口，我沒有爬進去，太深了，
      是鑑界後的事，鑑界後才看出確實的位置、土地跑掉了，
      跑到另外一個地方去，跑到馬路上、兩造一開始沒有吵過
      ，簽約後雙方都沒有爭執土地是不是能蓋房子，事後來倪
      先生說土地位置跑掉還有下方有大排水管，原告買土地是
      要準備蓋廠房，原告就認為那塊地不能蓋房子、簽約之前
      ，原告一開始沒有說如果土地不能蓋廠房就不買了，我是
      群聯土地開發有限公司的職員，是東森房屋竹北光明加盟
      店，我們店內的櫥窗沒有這件265地號的物件資料，在原
      告找上我們之前，店裡沒有265地號的任何資訊、山坡地
      要怎樣蓋廠房，是要買方客戶自己處理等語（見本院卷第
      153～158頁），本院審酌系爭契約簽署日期為109年5月6日
      ，在此之前是原告自己看中系爭土地，仲介根本不知道系
      爭土地之任何資訊，被告也不知道原告買受土地後若無法
      蓋廠房，是否就不為買受，又於簽約後之次（6）月，甚
      早之97年建造案件之套繪，該件原領之建造執照遺失已於
      109年6月23日聯合報A8版登報作廢，次（7）月再經新竹
      縣政府同意解除系爭土地之套繪並副知該府工務處建築管
      理科，有被告提出新竹縣政府以109年7月8日府工建字第1
      093606241號函1件在卷可稽（見本院卷第54頁，被證2、
      影本），系爭土地係被告於104年3月31日買受、104年4月
      29日登記取得（見本院卷第27頁，原證4、土地登記謄本
      截圖），並無因早期97年間左右之套繪，而導致契約建築
      目的不達之任何疑慮，再由證人即仲介徐郁翔於本院指定
      之110年8月18日期日到庭證稱：「兩造一開始沒有吵過，
      簽約後雙方都沒有爭執土地是不是能蓋房子，事後來倪先
      生說土地位置跑掉還有下方有大排水管，原告買土地是要
      準備蓋廠房，原告就認為那塊地不能蓋房子」、「山坡地
      要怎樣蓋廠房，是要買方客戶自己處理」等語如前（見本
      院卷第156頁反面、第158頁正面，經該名證人捨棄證人日
      、旅費），未見涵洞挖設於系爭土地下方（併參本判決附
      圖C涵洞位置，大致位於彩色標示之《綠色、264》、《黃色
      、265》地號上現有柏油路之頭、尾兩側，並非位於系爭土
      地依法應自道路中心線退讓3公尺以上建築之略可圍成方
      形位置），亦未見被告申設套繪而無法再由原告申請套繪
      之情形，所謂詐術如何實施與買受間之關聯性，復未見原
      告舉證以實其說，因此本件於套繪或涵管之爭議，無論原
      告於信函、書狀、言詞陳述所為之解約或撤銷，均屬原告
      脫溢契約之任意主張，不足為取。
　 3、尤其所謂套繪問題，系爭契約第6條第5項後段手寫註記「賣方申請之指定建築線已過期，若已被套繪，雙方無條件解約」之特約條款（見本院卷第12頁、影本），其特約用意，經從業多年之證人即地政士潘慧敏於本院指定之110年8月18日期日到庭證稱：「（土地買賣契約書第6條擔保責任第5點手寫註記部分「賣方申請之指定建築線已過期，若已被套繪，雙方無條件解約」，這是何人註記？）這是我註記的。（當時為何有這個註記？）因為一般簽土地契約，我的習慣都會要問一下是不是要申請套繪證明，來確定該筆土地有沒有其他的在建管科的套繪註記，如果他們覺得需要的話我會註記上去。（是否擔心如果有套繪註記，之後會不能蓋房子?）對，會影響」等語在卷（見本院卷第161頁正面，該名證人捨棄證人日、旅費），可見系爭契約第6條第5項後段手寫註記係證人潘慧敏所為，僅係避免被告申設套繪而無法再由原告申請套繪，影響契約建築目的而已。
八、從而，原告爭執以：「1、買賣標的面積多為道路占用。2、
    套繪管制於簽約時未解除。3、地面下有涵洞，不利建築。
    」，於起訴時主張解除契約，歷經本院指定第1次言詞辯論
    期日（110年3月5日）、第2次言詞辯論期日（110年3月24日
    ），由雙方進行攻、防後，再以110年4月16日桃園府前第39
    2號存證信函，主張被告以詐欺方式使原告限於錯誤而簽訂
    土地買賣契約，以此撤銷買受土地之意思表示云云，經本院
    調查認定：合法興建建物須自道路中心線退讓3公尺以上建
    築，本來就不可能蓋滿，如本判決附圖71.70㎡所示之柏油路
    《265地號、黃色標示》非為物之缺點，且於系爭土地地面上
    之柏油路現況與該既有巷道其頭、尾兩端涵洞並非挖設於系
    爭土地下方，此情為相中土地、自己找上仲介之原告所明知
    ，又系爭契約第6條第5項後段手寫註記僅係避免被告申設套
    繪而無法再由原告申請套繪，有礙於契約建築之目的，如前
    析述，則原告質以前開情詞，無論其係引用民法第179條、
    第259條、第359條規定，求為返還240萬元本、息，俱無理
    由，均應予駁回，其訴既經駁回，假執行之聲請，失其依據
    ，併予駁回。
九、因本案事證已臻明確，兩造其餘主張陳述及所提之證據，均
    與本件判決結果不生影響，毋庸再予審酌，附此敘明。至原
    告范秀珍本人於最後言詞辯論期日仍爭執其本人沒有看到建
    築指示線的圖（見本院卷第210頁筆錄），及具律師資格訴
    訟代理人為當事人范秀珍利益聲請法院囑託鑑定系爭土地可
    否申請建築執照（見本院卷第145頁書狀），茲依山坡地保
    育利用條例第5條：「本條例所稱山坡地保育、利用，係指
    依自然特徵、應用工程、農藝或植生方法，以防治沖蝕、崩
    坍、地滑、土、石流失等災害，保護自然生態景觀，涵養水
    源等水土保持處理與維護，並為經濟有效之利用。」、第6
    條：「山坡地應按土地自然形勢、地質條件、植生狀況、生
    態及資源保育、可利用限度及其他有關因素，依照區域計畫
    法或都市計畫法有關規定，分別劃定各種使用區或編定各種
    使用地。前項各種使用區或使用地，其水土保持計畫由直轄
    市或縣 (市) 主管機關視需要分期擬訂，報請中央主管機關
    核定後公告實施；其變更時，亦同。」，系爭土地其使用分
    區為山坡保育地、使用地類別則為丙種建築用地，業於系爭
    契約第1頁標的欄位，接著於地號、面積、權利範圍，經手
    寫標示無訛（見本院卷第9頁，原證1、影本），原告難諉為
    不知，基於國土保育，系爭土地所有人行使及於地上、地下
    之土地所有權時，應注意公共利益，涵養水源及防治沖蝕、
    崩坍、地滑、土、石流失等災害，姑不論原告建築用途，是
    否如上揭（97）府建字第447號乙案使用用途為住宅（見本
    院卷第54頁，被證2、影本），或者如證人徐郁翔所言，客
    戶買來是要蓋廠房、我知道蓋房子不能蓋滿要退縮，但我不
    知道原告要蓋廠房的話，要退縮不能緊鄰道路，我也看不到
    水溝走向，不知道會不會在廠房上（見本院卷第160頁正反
    面筆錄），可見原告買受系爭土地後，受限於公共利益而與
    其本人規劃願景藍圖，縱使發生落差，仍不得解免基於契約
    自由原則而應受此買賣法律關係拘束之一方當事人其契約義
    務，是於系爭契約仍為合法有效之前，原告要求看到建築指
    示線其圖面、原告訴訟代理人聲請鑑定，核與本件判決結果
    無礙，無審究必要，併予敘明。　　
十、訴訟費用之負擔：本件訴訟標的金額為240萬元，應徵收第
    一審起訴裁判費2萬4,760元（已由原告預繳，收據見本院卷
    第4頁），及地政複丈測量費用1萬4,800元（已由原告預納
    ，單據見本院卷第216頁上、下共兩紙），合計第一審裁判
    費3萬9,560元，爰依民事訴訟法第78條規定，定由敗訴之原
    告負擔，如主文所示。
中　　華　　民　　國　　111 　年　　3 　　月　　14　　日
                  民事庭    法  官  周美玲
以上正本係照原本作成。
原告如對本判決上訴，須於判決送達後20日內向本院提出上訴狀
，應一併繳納上訴審裁判費暨添具繕本1件，同時繳納第二審上
訴費用新臺幣3萬7,140元。委任律師辦理上訴者，若未一併繳納
上訴費用，依民事訴訟法施行法第9條規定，其上訴不合程式，
第一審法院得不行裁定命補繳裁判費之程序，而逕行駁回上訴，
請注意。　　　　　
中　　華　　民　　國　　111 　年　　3 　　月　　14　　日
                              書記官   王 明
本判決附圖：新竹縣竹東地政事務所收件日期文號110年4月8日
東測數字第043600號，複丈日期110年4月27日土地複丈成果圖正
本1件。